【裁判字號】    95,裁,2769
【裁判日期】    951214
【裁判案由】    軍人保險條例
【裁判全文】
最  高  行  政  法  院  裁  定
                                     95年度裁字第02769號
上  訴  人  甲○○
被 上訴 人  國防部陸軍司令部
代  表  人  乙○○
上列當事人間因軍人保險條例事件，上訴人對於中華民國94年6
月30日臺北高等行政法院94年度簡更一字第00005號判決，提起
上訴，本院裁定如下：
    主  文
上訴駁回。
上訴審訴訟費用由上訴人負擔。
    理  由
一、按對於適用簡易程序之裁判提起上訴或抗告，須經最高行政
    法院許可，且該許可以訴訟事件所涉及之法律見解具有原則
    性者為限，行政訴訟法第235條定有明文。所謂訴訟事件涉
    及之法律見解具有原則性，係指該事件所涉及之法律問題意
    義重大，而有加以闡釋之必要情形而言，如對於行政命令是
    否牴觸法律所為之判斷，或就同類事件所表示之法律見解與
    其他高等行政法院或本院所表示之見解互相牴觸，有由本院
    統一法律上意見或確認其意見之必要情形屬之。
二、上訴人於民國（下同）60年2月退伍退保，計短發退伍金新
    台幣（下同）73,560元，保險金77,400元，先後申請補發，
    分別經國防部聯合後勤司令部委託辦理之中央信託局人壽保
    險處以87年11月30日()中壽軍給字第4719號簡便行文表函
    復略以：台端（即上訴人）於49年7月1日由原服務單位辦理
    加入軍人保險，至60年2月退伍退保止，共計保險年資10年7
    個月，核發軍保退伍給付13,400元，嗣經上訴人送驗兵籍表
    等資料，同意更正起保日期追溯至48年7月1日，並補發差額
    2,400元，且由上訴人親自領取在案，故已無未核發之保險
    基數。另被上訴人亦以91年9月27日(91)信守字第24670號函
    復略以：查部存退除資料所載，上訴人60年2月1日支領退伍
    金退伍，服役年資軍官7年7月16日，士官15年1月，合計22
    年8月16日，並於退伍時依其志願核發軍官年資退伍金20,52
    0元，士官年資退伍金18,720元，合計39,240元，並無訛誤
    。上訴人不服，提起行政訴訟，經臺北高等行政法院90年度
    訴字第6629號裁定以未先踐行訴願前置程序遽行提起課予義
    務訴訟，及關於所提給付訴訟部分，其訴訟種類有誤，即無
    保護之必要，予以裁定駁回。案經上訴人提起抗告後，本院
    以93年4月12日93年度裁字第396號裁定主文：「原裁定關於
    駁回抗告人請求撤銷相對人國防部陸軍司令部91年9月27日(
    91)信守字第24670號函暨該訴訟費用部分廢棄，發回臺北高
    等行政法院。」
三、原審更為審理後判決駁回上訴人之訴，其理由略以：（一）
    本件上訴人請求被上訴人補發缺失之退伍金，經被上訴人以
    上訴人退伍當時計算之退伍金無誤為由，以91年9月27日 (
    91)信守字第24670號函通知不予補發，上訴人不服提起本件
    訴訟。查上訴人經陸軍總司令部 ()人令 (役)字第261號
    核定於60年2月1日退伍，有陸海空軍軍官退伍除役名冊附卷
    足稽，故上訴人退伍當年核發退除給與之法律依據應為「陸
    海空軍軍官服役條例」（下稱軍官服役條例）及其施行細則
    。（二）查陸軍總司令部60年1月14日 ()河修字第00607
    號令所附上訴人退除給與名冊，記載上訴人於60年2月1日以
    「中尉本俸3級」核定退伍，服役實職年資為「軍官役7年7
    月16日」、「士官役15年1月」，合計22年8月16日，被上訴
    人分別核給上訴人「軍官役退伍金20,520元」及「士官役退
    伍金18,720元」，亦為上訴人所不爭執，是上訴人之軍職年
    資合計22年8月16日，即足堪認定。被上訴人因而依上訴人
    退伍時59年5月28日修正施行之軍官服役條例第21條第3款規
    定辦理，至於現役實職年資之計算，被上訴人則依行政院48
    年8月4日公布施行之軍官服役條例第34條之授權（59年5月
    28日修正，其條次及條文均未變更），於58年6月5日以台58
    年防字第4575號令核頒之陸海空軍軍官服役條例施行細則第
    25條第1項第1款及第4款之規定，於上訴人退伍時依其志願
    核發軍官年資退伍金20,520元（共計15個基數、每個基數1,
    368元即1,36815）、士官年資退伍金18,720元（共計32個
    基數、每個基數540元另加上號次加給1,440元即54032＋
    1,440），合計39,240元之計算，即無錯誤可言。上訴人主
    張84年7月13日新制定陸海空軍軍士官服役條例49條經87年
    、91年2次修正，同年6月5日公布，同年月7日施行，新法有
    軍士官年資併計之適用，被上訴人適用法令錯誤致計算錯誤
    云云。惟查：(1)84年公布之軍士官服役條例並未有溯及適用
    之明文規定，依法律不溯及既往原則，暨參諸本院90年度判
    字第671號判決意旨，對於已經確定之事實，除法有明文規
    定外，即不得於嗣後制定或適用新法之際，主張就確定之事
    實改變其原有之法律評價或法律效果。據此，上訴人既已於
    60年2月1日核定退伍生效離營並依當時有效之法律規定領得
    退伍金，且上訴人當時亦無異議，足見當時之退伍金處分已
    告確定，除法有明文規定外，自不容事後再以新法爭執適用
    舊法有誤，請求補發或更正特定具體事項。是上訴人所提改
    依軍士官服役條例，重新核算退除給與並補發差額之上開主
    張，於法即屬無據。(2)上訴人另所稱85年間核發退除給與其
    他現金給與補償金時，已將軍、士官年資合併計算乙節，惟
    按此項補償金基數之核算，係依據行政院85年6月29日台85
    人政給字第21736號令核頒「退伍除役軍官士官退除給與其
    他現金給與補償金發給辦法」第3條第1款之規定辦理，上訴
    人主張比照辦理並無依據。準此，陸軍總部於上訴人退伍時
    ，已將其軍、士官役之年資個別計算，分別核給軍官役及士
    官役退伍金，於法並無違誤，上訴人指稱依軍官服役條例施
    行細則第25條第1項第2款規定，應可將服現役時間除已發退
    伍金者外，軍、士官年資得予合併計算，將士官兵年資併計
    軍官年資，核發退伍金（即1368年資基數47）等情，容有
    誤解法令，屬法律見解之歧異，尚非可採等語。
四、上訴人上訴意旨略以：（一）系爭保險金應由國防聯合後勤
    司令部管轄，非被上訴人管轄。（二）國防部陸軍司令部60
    年鐵勇字第607號關於年資之記載與實際不符，上訴人之軍
    官役年資為4年2月，依軍官服役條例第27條及陸海空軍軍官
    退伍除役退休俸贍養金給與規定表，應有8個基數，並按上
    訴人之月薪（時為1,200元）加1倍為1個基數，故軍官役退
    伍金應為19,200元 (2,400元8個基數），被上訴人應依上
    訴人所提出之人事相關資料重行核算退伍金。（三）被上訴
    人係依59年5月28日公佈施行之軍官服役條例第21條第2項及
    其施行細則第25條第1項第1款、第4款規定核予退伍金，然
    上訴人退伍金之核給應依該條例施行細則第25條第1項第2款
    「先後服役時間，除已發退伍金者外，得合併計算」之規定
    ，將軍官役及士官役之年資併予計算為是等語。
五、本院查：關於軍人保險金部分，業經本院93年度裁字第396
    號裁定以上訴人就該部分並未提起訴願即逕行提起課予義務
    訴訟，於法不合，而駁回上訴人之上訴，是該部分已告確定
    ，不在發回更審之範圍，故不在本件審理之範圍。又關於上
    訴人軍中年資之計算及退伍金之核給，業經原審就本件相關
    爭點詳予審酌並於判決理由內詳為說明，就上訴人之各項主
    張逐點詳述其不可採之理由，上訴意旨仍執前詞，以起訴時
    相同之理由提起上訴，無非對於原審取捨証據、認定事實及
    適用法律之職權行使任意指摘，核無足採。且經核上訴意旨
    均無涉及法律見解具有原則性，而須由本院加以闡釋之必要
    ，上訴人提起上訴，不合首揭規定，不應許可，其上訴難謂
    合法，應予駁回。
六、依行政訴訟法第249條第1項前段、第104條、民事訴訟法第
    95條、第78條，裁定如主文。
中    華    民    國    95    年    12    月    14    日
                  第四庭審判長法  官  高  啟  燦
                              法  官  黃  璽  君
                              法  官  廖  宏  明
                              法  官  楊  惠  欽
                              法  官  林  樹  埔
以  上  正  本  證  明  與  原  本  無  異
中    華    民    國    95    年    12    月    14    日
                              書記官  吳  玫  瑩


司法院資訊處製作；財團法人民間司法改革基金會備份。
